---
title: "Distribucion ZOIP"
author: "Juan Camilo Diaz Zapata"
date: "`r Sys.Date()`"
output: rmarkdown::html_vignette
vignette: >
  %\VignetteIndexEntry{Distribucion ZOIP}
  %\VignetteEngine{knitr::rmarkdown}
  %\VignetteEncoding{UTF-8}
---

## Distribucion ZOIP

La funcion ZOIP() define las distribuciones para datos proporcionales inflados con ceros y unos mas conocidas, como la distribucion beta y simplex, ademas permite que se tengan distintas parametrizaciones de la distribucion beta.La funcion ZOIP() posee 4 parametros dos de ellos corresponden a la porporcion de ceros y unos que quiere que posea la distribucion para datos proporcionales de su eleccion.
    
La distribucion para datos proporcionales en cero y/o uno se compone de la mezcla de dos distribuciones, una parte dada por una distribucion degenerada en cero o uno y la otra por la densidad de una distribucion para datos proporcionales, como las presentadas anteriormente, se dice que $y \sim ZOIP(\mu,\sigma, p_0, p_1)$ si sigue la funcion de desnsidad de probabilidad dada por:
\[
g(y;\mu,\sigma, p_{0}, p_{1})=
\begin{cases}
p_{0} & \text{Si}\ y=0,\\
p_{1} & \text{Si}\ y=1,\\
(1-p_{0}-p_{1})f(y;\mu,\sigma) & \text{Si}\ y \in (0,1)
\end{cases}
\]

donde $p_{0} \geq 0$ representa la probabilidad que $y=0$, $p_{1} \geq 0$ representa la probabilidad de que $y=1$, $0\leq p_{0}+p_{1}\leq 1$ y $f(y;\mu,\phi)$ representa algunas de las funciones de densidad de probabilidad para datos proporcionales, como la distribucion beta y simplex.

## Instalacion paquete ZOIP

Se debe ejecutar las siguientes lineas de codigo para instalar el paquete *ZOIP* en R.

```{r eval=FALSE}
if (!require('devtools')) install.packages('devtools') devtools::install_github('jucdiaz/ZOIP', force=TRUE)
library(ZOIP)
```
## Parametros Comunes de la distribucion ZOIP en el paquete ZOIP.

La funcion ZOIP esta compuesta por varios parametros (mu, sigma, p0, p1, Family) que seran descritos a continuacion:

#### family

Es el parametro que describe la distribucion y/o parametrizacion a utilizar en la funcion ya sea *dZOIP, pZOIP, qZOIP, rZOIP*

1. **family='R-S'** utiliza la distribucion beta con parametrizacion beta Rigby y Stasinopoulos (2008), cuya funcion de densidad de probabilidad de la distribucion beta con par\'{a}metros $\mu$ y $\sigma$ dada por:

\[
f(y;\mu,\sigma)=B(\mu,\sigma)y^{\mu((1-\sigma^2)/\sigma^2)-1}(1-y)^{(1-\mu)((1-\sigma^2)/\sigma^2)-1} \quad; 0<y<1 
\]

donde $B(\mu,\sigma)=\frac{\Gamma((1-\sigma^2)/\sigma^2)}{\Gamma(\mu((1-\sigma^2)/\sigma^2))\Gamma((1-\mu)((1-\sigma^2)/\sigma^2))},$

donde $0<\mu<1$ y $0<\sigma<1$ este ultimo puede ser interpretado como un parametro de dispersion de *y*.

2. **family='F-C'** utiliza la distribucion Beta parametrizacion Ferrari y Cribari-Neto (2004), donde el parametro sigma sera igual a $\phi$, la funcion de distribucion beta tendra los parametos $\mu$ y $\phi$ donde $\mu$ corresponde a la media de la distribucion. Si $y \sim Be(\mu,\phi)$ la funcion de densidad de probabilidad de la distribucion esta dada por:

\[
f(y;\mu,\phi)=\frac{\Gamma(\phi)}{\Gamma(\mu\phi)\Gamma((1-\mu)\phi)}y^{\mu\phi-1}(1-y)^{(1-\mu)\phi-1} \quad;\quad  0<y<1 
\]

donde $0<\mu<1$ y $\phi>0$, el parametro $\phi$ es interpretado como un parametro de precision. Cuando $\mu=1/2$ la distribucion es simetrica y si $\mu\neq1/2$ es asimetrica, ademas cuando $\mu=1/2$ y $\phi=2$ se convierte en la distribucion uniforme y para valores mas grandes de $\phi$ la varianza de $\mu$ es mas pequenia.

3. **family='Original'** utiliza la distribucion beta parametrizacion original donde mu=$p$, $p$ parametro de forma 1; sigma=$q$, $q$ parametro de forma 2. 
Si una variable aleatoria $y$ tiene distribucion beta con parametros $p$ y $q$ se acostumbra a denotarla por $y \sim Be(p,q)$ y La funcion de densidad de probabilidad de la distribucion es dada por:

\[
f(y;p,q)=\frac{\Gamma(p+q)}{\Gamma(p)\Gamma(q)}y^{p-1}(1-y)^{q-1} \quad;\quad  0<y<1 
\]

donde $p>0$, $q>0$ y $\Gamma(\cdot)$ es la funcion gamma.

4. **family='simplex'** utiliza la distribucion simplex. propuesta por Barndorff-Nielsen and Jørgensen (1991). la distribucion simplex que es introducida por Barndorff-Nielsen and Jørgensen (1991) es un caso particular de los modelos de dispersion propuestos por Jørgensen (1997), cuya funcion de densidad de probabilidad depende de los parametros $\mu$ y $\Sigma^{2}$ denotado por $S(\mu, \sigma^{2})$ y esta dado por:

\[
f(y;\mu,\sigma^2)=\left\{2\pi\sigma^2[y(1-y)]^3\right\}^{-1/2}exp\left\{-\frac{(y-\mu)^2}{2\sigma^2y(1-y)\mu^2(1-\mu)^2}\right\}\quad;\quad 0<y<1
\]
\\
donde $0<y<1$, $0<\mu<1$ y $\sigma^{2}>0$.

#### mu
Familia | Significado de mu
----------------- | -------------------
R-S| Media de la distribucion
F-C | Media de la distribucion
Original | Parametro de forma p
Simplex | Media de la distribucion

#### sigma
Familia | Significado de sigma
----------------- | -------------------
R-S| Parametro de dispersion
F-C | Parametro de presicion
Original | Parametro de forma q
Simplex | Parametro de dispersion

#### p0
Familia | Significado de p0
----------------- | -------------------
R-S| Parametro de proporcion de ceros en la distribucion ZOIP
F-C | Parametro de proporcion de ceros en la distribucion ZOIP
Original | Parametro de proporcion de ceros en la distribucion ZOIP
Simplex | Parametro de proporcion de ceros en la distribucion ZOIP

#### p1
Familia | Significado de p0
----------------- | -------------------
R-S| Parametro de proporcion de unos en la distribucion ZOIP
F-C | Parametro de proporcion de unos en la distribucion ZOIP
Original | Parametro de proporcion de unos en la distribucion ZOIP
Simplex | Parametro de proporcion de unos en la distribucion ZOIP

## Funcion dZOIP()

La funcion dZOIP define la funcion de densidad de probabilidad de la distribucion ZOIP. posee la siguiente sintaxis por default

```{r eval=FALSE}
dZOIP(x, mu = 0.5, sigma = 0.1, p0 = 0.08333333, p1 = 0.08333333,family='R-S', log = FALSE)
```
algunos ejemplos de su uso son dados por:

```{r echo=FALSE,message=FALSE}
library(ZOIP)
```

```{r}
dZOIP(x=0.5, mu = 0.2, sigma = 0.5, p0 = 0.2, p1 = 0.2,family='R-S',log = FALSE)
dZOIP(x=0.5, mu = 0.2, sigma = 3, p0 = 0.2, p1 = 0.2,family='F-C',log = FALSE)
dZOIP(x=0.5, mu = 0.6, sigma = 2.4, p0 = 0.2, p1 = 0.2,family='Original',log = FALSE)
dZOIP(x=0.5, mu = 0.2, sigma = 3, p0 = 0.2, p1 = 0.2,family='Simplex',log = FALSE)
```
## Funcion pZOIP()

La funcion pZOIP define la funcion de distribucion acumulada de la distribucion ZOIP. posee la siguiente sintaxis por default

```{r eval=FALSE}
pZOIP(q, mu = 0.5, sigma = 0.1, p0 = 0.08333333, p1 = 0.08333333,family='R-S',lower.tail = TRUE, log.p = FALSE)
```
algunos ejemplos de su uso son dados por:

```{r}
pZOIP(q=0.5, mu = 0.2, sigma = 0.5, p0 = 0.2, p1 = 0.2,family='R-S',log = FALSE)
pZOIP(q=0.5, mu = 0.2, sigma = 3, p0 = 0.2, p1 = 0.2,family='F-C',log = FALSE)
pZOIP(q=0.5, mu = 0.6, sigma = 2.4, p0 = 0.2, p1 = 0.2,family='Original',log = FALSE)
pZOIP(q=0.5, mu = 0.2, sigma = 3, p0 = 0.2, p1 = 0.2,family='Simplex',log = FALSE)
```
## Funcion qZOIP()

La funcion qZOIP define la funcion cuantil de la distribucion ZOIP. posee la siguiente sintaxis por default

```{r eval=FALSE}
qZOIP(p, mu = 0.5, sigma = 0.1, p0 = 0.08333333, p1 = 0.08333333,family='R-S',lower.tail = TRUE, log.p = FALSE)

```
algunos ejemplos de su uso son dados por:

```{r}
qZOIP(p=0.7, mu = 0.2, sigma = 0.5, p0 = 0.2, p1 = 0.2,family='R-S',log = FALSE)
qZOIP(p=0.7, mu = 0.2, sigma = 3, p0 = 0.2, p1 = 0.2,family='F-C',log = FALSE)
qZOIP(p=0.7, mu = 0.6, sigma = 2.4, p0 = 0.2, p1 = 0.2,family='Original',log = FALSE)
qZOIP(p=0.7, mu = 0.2, sigma = 3, p0 = 0.2, p1 = 0.2,family='Simplex',log = FALSE)
```
## Funcion qZOIP()

la funcion rZOIP define la funcion generadora de numeros aleatorios para la distribucion ZOIP.posee la siguiente sintaxis por default

```{r eval=FALSE}
rZOIP(n, mu = 0.5, sigma = 0.1,p0 = 0.08333333, p1 = 0.08333333,family='R-S')
```
algunos ejemplos de su uso son dados por:

```{r}
a1<-rZOIP(n=1000, mu = 0.2, sigma = 0.5, p0 = 0.2, p1 = 0.2,family='R-S')
plot(density(a1),main=expression(paste("Distribucion beta Parametrizacion R-S ",mu==0.2,", ",sigma==0.5,", ", "p0=0.2",", ","p1=0.2"))
,xlab='Proporcion',ylab='Frecuencia')
a2<-rZOIP(n=1000, mu = 0.2, sigma = 3, p0 = 0.2, p1 = 0.2,family='F-C')
plot(density(a2),main=expression(paste("Distribucion beta Parametrizacion F-C ",mu==0.2,", ",phi==3,", ", "p0=0.2",", ","p1=0.2"))
,xlab='Proporcion',ylab='Frecuencia')
a3<-rZOIP(n=1000, mu = 0.6, sigma = 2.4, p0 = 0.2, p1 = 0.2,family='Original')
plot(density(a3),main=expression(paste("Distribucion beta Parametrizacion Original ",p==0.6,", ",q==2.4,", ", "p0=0.2",", ","p1=0.2"))
,xlab='Proporcion',ylab='Frecuencia')
a4<-rZOIP(n=10, mu = 0.2, sigma = 3, p0 = 0.2, p1 = 0.2,family='Simplex')
plot(density(a4),main=expression(paste("Distribucion Simplex ",mu==0.2,", ",sigma==3,", ", "p0=0.2",", ","p1=0.2"))
,xlab='Proporcion',ylab='Frecuencia')
```

